【裁判字號】    97,交上訴,179
【裁判日期】    980204
【裁判案由】    公共危險等
【裁判全文】
臺灣高等法院刑事判決               97年度交上訴字第179號
上  訴  人  臺灣基隆地方法院檢察署檢察官
上  訴  人
即  被  告  甲○○
選任辯護人  張漢榮律師
上列上訴人因被告公共危險等案件，不服臺灣基隆地方法院97年
度交易字第59號，中華民國97年9月30日第一審判決（起訴案號
：臺灣基隆地方法院檢察署97年度偵字第2732號），提起上訴，
本院判決如下：
    主  文
上訴駁回。
甲○○緩刑貳年，並向告訴人乙○○給付新臺幣貳拾柒萬元，其
給付方法為：其中壹拾柒萬元於民國九十八年二月二十三日給付
；壹拾萬元於民國九十八年三月五日給付；如有一期未付，視為
全部到期。
    事  實
一、甲○○知悉在駕駛動力交通工具前，不得飲酒以避免有不能
    安全駕駛之情形，竟於民國97年6月25日22時至翌日（26日
    ）凌晨1時之間，在基隆市○○區○○街65號5樓住處，飲用
    啤酒3瓶，已達不能安全駕駛之程度後，猶駕駛車號T6-2926
    號自用小客車外出，前往基隆市○○路大慶大城社區收取借
    款新臺幣（下同）4萬元之後，再駕駛上開自小客車沿基隆
    市仁愛區○○○○道路往成功一路方向行駛，嗣於同年6月2
    6日凌晨1時37分許，駕車行至該高架道路銜接成功一路與中
    山一路銜接安樂路二段之交叉路口時，其直行路段即高架道
    路銜接成功一路由紅燈轉為綠燈；當時適有乙○○騎乘CY2-
    496號重型機車，沿對向車道即成功一路欲左轉安樂路二段
    ，未讓直行車先行而搶先左轉，而甲○○本應注意車輛行駛
    時，須注意車前狀況，隨時採取必要之安全措施，依當時情
    形即天候晴、夜間有照明、路面鋪裝柏油、路面乾燥、無缺
    陷、無障礙物、視距良好及行車管制號誌正常等情形，無不
    能注意之情事，甲○○竟因酒後不能安全駕車，疏未注意車
    前狀況，於通過上開交岔路口時，乙○○所騎乘機車雖未讓
    直行車先行，但已違規左轉至路中央，甲○○所駕駛之小客
    車未經煞車即筆直撞擊乙○○所騎乘機車之右側，致使乙○
    ○向左方彈出而倒地，受有第12胸椎及第1腰椎骨折之傷害
    ；其機車則卡於甲○○所駕駛小客車之右前輪前，甲○○未
    停車，仍繼續踩油門將車緩慢向前行駛，將該機車拖行達26
    .7 公尺之遠後，始停靠於成功一路之路邊。警方據報趕往
    現場處理對甲○○實施酒精測試，其拒絕配合，經警方帶回
    派出所後，進行酒精濃度之測試，發現甲○○呼吸中酒精濃
    度達每公升0.89毫克；再經命作直線平衡動作，發現其有手
    腳顫抖之情形；在查獲、測試及訊問過程中，甲○○並有含
    糊不清、意識模糊、注意力無法集中、呆滯、多話等情形存
    在，一併查出其有酒後不能安全駕駛動力交通工具而駕駛之
    情事。
二、案經被害人乙○○訴由基隆市警察局第一分局報請臺灣基隆
    地方法院檢察署檢察官偵查起訴。
    理  由
壹、證據能力之理由
一、按被告以外之人於審判外之言詞或書面陳述，除法律有規定
    者外，不得作為證據，刑事訴訟法第159條第1項固有明文。
    惟被告以外之人於偵查中向檢察官所為陳述，除顯有不可信
    之情況者外，得為證據，此為同法第159條之1第2項所明定
    。而除顯有不可信之情況外，公務員職務上製作之紀錄文書
    、證明文書，亦得為證據，此觀刑事訴訟法第159條之4第1
    款之規定甚明。被告以外之人於審判外之陳述，經當事人於
    審判程序同意作為證據，法院審酌該言詞陳述或書面陳述作
    成時之情況，認為適當者，亦得為證據。當事人、代理人或
    辯護人於法院調查證據時，知有上開刑事訴訟法第159條第1
    項不得為證據之情形，而未於言詞辯論終結前聲明異議者，
    視為有前項之同意，刑事訴訟法第159條之5亦規定甚詳。
二、本件證人即告訴人乙○○於警詢之證言，屬於被告以外之人
    於審判外之陳述，性質上屬傳聞證據，然因本院於審理期日
    調查證據時，提示告訴人於警詢之證言，並告以其要旨，讓
    檢察官及上訴人即被告表示意見，其等皆知有刑事訴訟法第
    159條第1項不得為證據之情形，仍皆表示無意見，而未於言
    詞辯論終結前聲明異議，自應視為已有將該傳聞證據採為證
    據之同意，依刑事訴訟法第159條之5之規定，告訴人於警詢
    之證言，應有證據能力，而可採為認定被告犯罪事實之證據
    。證人即承辦警員鄭宜忠及高建隆，在檢察官偵查中具結後
    所為之證言（偵查卷第37頁以下），客觀上並無顯不可信之
    情況，其2人在偵查中之證言具有證據能力。
三、有關告訴人傷勢之長庚紀念醫院所出具診斷證明書（見偵查
    卷第43頁），為醫師依其所見而出具之證明文書，核其本質
    ，係被告以外之人於審判外之書面陳述；其係針對本件車禍
    個案作成，非屬刑事訴訟法第159條之4第2款所示得成為傳
    聞例外之例行性業務文書，惟檢察官、被告於原審審理時，
    均同意將前開診斷書作為證據使用，檢察官、被告及其辯護
    人於本院審理時，亦未再作爭執，審酌前述書面陳述，自外
    部觀之，乃醫師基於專業知識所作成，並未敘述車禍經過、
    肇事者何人等事實，具有相當之中立性，其作成過程並無不
    適當之情形，又與告訴人曾因本件車禍受傷之待證事實，具
    有關聯性，本院認為依刑事訴訟法第159條之5第1項之規定
    ，前開診斷證明書，有證據能力。
四、又檢察官及被告於原審均同意將本案之基隆市警察局交通事
    故現場圖、道路交通事故調查報告表、道路交通事故肇事人
    自首情形紀錄表、酒精濃度測試表、刑法第185條之3案件測
    試觀察記錄表、汽機車駕駛人酒後生理平衡檢測紀錄表（偵
    查卷第15頁、第17頁、第19頁、第20頁、第26頁至第29頁）
    ，列為本案之證據，審酌前述書面陳述，其作成過程並無不
    適當之情形；又對於車禍發生之經過及被告有無過失之待證
    事實，具有關聯性，無任何不適於作為證據之情形，是本院
    認依刑事訴訟法159條之5第1項之規定，有證據能力。
五、至於本件肇事現場相片4 張（偵查卷第33頁、第34頁），係
    由機械式之照相機所拍攝，非屬供述證據，並無傳聞法則之
    適用，且與被告及告訴人所駕駛汽機車受損部位之待證事實
    具有關聯性，有證據能力。
貳、認定事實之理由
一、被告於本院審理時對其於上述時地酒後不能安全駕駛動力交
    通工具即車號T6 -2926號自用小客車因而車禍肇事，致告訴
    人受有第12胸椎及第1腰椎骨折傷害之犯罪事實已坦承不諱
    ，核與證人即告訴人於原審具結證述之情節相符，並經證人
    即承辦警員鄭宜忠及高建隆在偵查中證明屬實，復有基隆市
    警察局交通事故現場圖、酒精濃度測試表、刑法第185條之3
    案件測試觀察記錄表、汽機車駕駛人酒後生理平衡檢測紀錄
    表、診斷證明書及照片4張在卷可稽。
二、按汽車行進中，駕駛人應注意車前狀況，隨時採取必要安全
    措施，道路交通安全規則第94條第3 項定有明文。此一注意
    義務乃汽車駕駛人最基本之注意義務。被告為汽車駕駛人，
    自應注意上述規定，而依本件車禍發生之當時情形，天候為
    晴、夜間有照明、路面鋪裝柏油、路面乾燥、無缺陷、無障
    礙物、視距良好及行車管制號誌正常，被告無不能注意之情
    事，其竟於酒後不能安全駕駛自用小客車之情況下，疏未注
    意車前狀況致車禍肇事，並造成告訴人受傷，其行為顯有過
    失，且其過失行為與告訴人受傷結果之發生，亦有相當因果
    關係無誤。
三、被告於原審雖一度對犯罪事實有所爭執，以告訴人違背道路
    交通安全規則第102 條之規定，轉彎車未讓直行車先行，並
    搶先左轉，才發生車禍，其綠燈直行，並無過失等詞置辯。
    然刑法上之過失犯，僅須危害之發生，與行為人之欠缺注意
    ，具有因果關係，即可成立。縱行為人之過失，與被害人之
    與有過失，合併而為危害發生之原因，亦不能阻卻行為人之
    犯罪責任。申而言之，汽車駕駛人雖可信賴其他參與交通之
    他方亦能遵守交通規則，同時為必要之注意，然對於違規行
    為所導致之危險，若屬已可預見，在不超過社會相當性之範
    圍而應有注意之義務者，自仍有以一定之行為避免結果發生
    之義務。亦即汽車駕駛人必須對於防止危險發生之相關交通
    法令之規定，業已遵守，並盡相當之注意義務，以防止危險
    發生，始可以信賴原則為由，免除過失責任。反之，若因自
    己未遵守交通法令之規定，未盡相當之注意義務，即不得以
    信賴他方能遵守交通規則為由，以免除自己之責任（最高法
    院84年度臺上字第5360號判例可資參照）。據此，告訴人對
    於本件車禍事故之發生，雖同有違規左轉之過失，然此僅為
    法院量刑之參考。被告既有前揭違規行為，即不得以告訴人
    亦同有過失為由，即免其刑事責任。
四、綜上所述，本件事證明確，被告酒後不能安全駕駛動力交通
    工具而駕駛及過失傷害犯行均堪認定。
參、論罪科刑之理由
一、核被告所為，係犯刑法第185條之3之交通危險罪及刑法第28
    4條第1項之過失傷害罪。被告係酒醉駕車因而致人受傷，就
    其過失傷害罪部分，應依道路交通管理處罰條例第86條第1
    項規定加重其刑。被告所犯上開二罪，犯意不同，行為互殊
    ，應分論併罰。原審以被告犯罪事證明確，審酌被告之品行
    、生活狀況、智識程度、犯罪之動機、目的、犯罪所生之危
    害、犯後之態度等一切情狀，考量被告於交岔路口肇事，其
    過失情節非輕，兼衡告訴人違規搶先左轉，亦與有過失，惟
    被告對其己身過失行為於原審言詞辯論終結仍前不知檢討，
    以告訴人與有過失置辯而否認犯罪之犯後態度，就其過失傷
    害罪部分，量處有期徒刑4月，如易科罰金以3千元折算1日
    ；交通危險罪，宣告罰金12萬元，易服勞役以3千元折算1日
    ，認事用法並無違誤，量刑亦稱妥適，被告提起上訴請求撤
    銷原審判決改判無罪，為無理由，其上訴應予駁回。
二、至於檢察官以告訴人之請求提起上訴，其上訴意旨略謂：（
    一）被告於車禍發生後迄今未與告訴人達成和解，未見被告
    有何悔意及誠意。（二）告訴人於案發當時，所騎乘之機車
    已經左轉過中心線，被告所駕駛之自用小客車始加速直行，
    因而發生本件車禍，告訴人並無過失，原審竟認車禍之發生
    ，告訴人為主要過失，被告為次要過失，而判處被告有期徒
    刑4月，認定事實有誤，且量刑過輕。（三）原審認起訴書
    僅敘及「並將乙○○之機車拖行達26.7公尺」，並未論及被
    告有逃逸之主觀犯意及客觀事實，而無從就被告肇事逃逸部
    分進行審判云云。惟依起訴書所載之犯罪事實，已包含被告
    於兩車發生撞擊後並未停留現場，被告所駕車輛已經拖住告
    訴人之機車，被告卻仍執意逃逸現場；且警員所以前往現場
    處理，亦係因路人報警，與被告無關，足認被告確有肇事逃
    逸之行為，並據記載於起訴書，原審就此部分不予審酌，判
    決亦有違誤云云。
三、按不服地方法院之第一審判決而上訴者，應向管轄第二審之
    高等法院為之。上訴書狀應敘述具體理由。第二審法院認為
    上訴書狀未敘述理由或上訴有第362條前段之情形者，應以
    判決駁回之。刑事訴訟法第361條第1項、第2項、第367條前
    段，分別定有明文。所謂具體理由，必係依據卷內既有訴訟
    資料或提出新事證，指摘或表明第一審判決有何採證認事、
    用法或量刑等足以影響判決本旨之不當或違法，而構成應予
    撤銷之具體事由，始克當之（例如：依憑證據法則具體指出
    所採證據何以不具證據能力，或依憑卷證資料，明確指出所
    為證據證明力之判斷如何違背經驗、論理法則），若僅泛言
    原判決認定事實錯誤、違背法令、量刑失之過重或輕縱，而
    未依上開意旨指出具體事由，或形式上雖已指出具體事由，
    然該事由縱使屬實，亦不足以認為原判決有何不當或違法者
    （例如：對不具有調查必要性之證據，法院未依聲請調查亦
    未說明理由，或援用證據不當，但除去該證據仍應為同一事
    實之認定），皆難謂係具體理由，俾與第二審上訴制度旨在
    請求第二審法院撤銷、變更第一審不當或違法之判決，以實
    現個案救濟之立法目的相契合，並節制濫行上訴（最高法院
    97年度台上字第892號判決要旨參照）。再最高法院65年臺
    上字第2836號判例要旨指出：「上訴於第三審法院，其上訴
    書狀應敘述上訴之理由，為刑事訴訟法第382條第1項所明定
    。本件原審檢察官提出之上訴書，僅云『茲據告訴人某甲具
    狀請求提起上訴前來，經核內容，尚非顯無理由，檢附原書
    狀，提起第三審上訴，請予法辦』，並無一語指摘原判決如
    何違背法令，及該書狀內容如何尚非顯無理由。刑事訴訟法
    既無上訴理由得引用或檢附其他文件代替之規定，揆之首開
    說明，其上訴程式自屬不合」；同院69年臺上字第2724號判
    例要旨亦表示：「刑事訴訟法第382條第1項所謂上訴書狀應
    敘述上訴之理由，係指上訴書狀本身應敘述上訴理由而言，
    非可引用或檢附其他文書代替，以為上訴之理由。蓋刑事訴
    訟法規定各種文書之制作，應具備一定之程式，其得引用其
    他文書者，必有特別之規定始可，（例如刑事訴訟法第48
    條、第373條。）否則，即難認其上訴已合法律上之程式。
    」刑事訴訟法第361條、第367條規定與第382條第1項規定之
    意旨相合，自應為相同之適用。易言之，不服地方法院之第
    一審判決而上訴者，須提出上訴書狀，並於上訴狀記載具體
    理由，同時應於上訴狀本身內敘明上訴之理由，不得引用或
    檢附其他文書代替，以為上訴之理由。上訴書狀若引用或檢
    附其他文書代替，以為上訴理由者，該引用或檢附之其他文
    書內容，非屬上訴書狀之內容，故上訴書狀是否敘述具體理
    由，應就所引用或檢附之文書以外之內容加以觀察、判斷，
    若除去該引用、檢附之文書外，其餘部分之敘述，不能認係
    具體理由者，上訴即非合法。
四、細譯原審判決，其對於告訴人就本件車禍事故發生有轉彎車
    未讓直行車先行而搶先左轉違規行為之事實認定，已詳細說
    明得心證之理由。再者，本件告訴人雖曾於原審具狀主張被
    告拖行告訴人之機車27.6公尺，係出於肇事逃逸之故意，僅
    因機車卡在被告之小客車前，致被告無從逃逸而已；起訴書
    對此部分已經論及，要求法院依刑法第185條之4之肇事逃逸
    罪論處被告云云（見告訴人970901陳述意見狀）。然刑事訴
    訟法第268條規定：「法院不得就未經起訴之犯罪審判。」
    此即刑事訴訟法上所謂不告不理原則。被告若犯過失傷害罪
    （或過失致死等罪）而逃逸，其過失傷害罪與肇事逃逸罪，
    因犯意各別、行為不同，故係分論併罰，並非論以想像競合
    犯之裁判上一罪；若肇事逃逸罪未經起訴，即與起訴之過失
    傷害罪不發生不可分之關係，法院不得誤認其係裁判上一罪
    而逕予審判；否則，即有刑事訴訟法第379條第12款「未受
    請求之事項予以判決」之違法。本件起訴書僅有「並將乙○
    ○之機車拖行達26.7公尺」一句，既未論述被告有何「逃逸
    」之主觀犯意，亦未論述被告有何「逃逸」之客觀事實，更
    無記載「因機車卡在小客車前方，致逃逸不成而停車於路邊
    」之情形，在客觀上，無從認定告訴人或檢察官上訴意旨所
    指「被告肇事逃逸」一節業經起訴事實予以論及，原審自無
    從進行審判。檢察官僅引用、檢附告訴人聲請上訴狀並略述
    告訴人請求上訴之理由，檢察官所具上訴書本身，並未依據
    卷內資料對於原判決究竟如何違背法令或不當，為具體之指
    摘，而所引用之上訴事由實已經原審判決詳予審酌，依上開
    說明，其引用或檢附告訴人聲請上訴狀，難認檢察官之上訴
    書已敘述上訴具體理由，自屬不合法律上之程式，其上訴自
    應予駁回。
肆、本院諭知緩刑宣告之理由
一、查被告前無前科紀錄，有本院被告前案紀錄表在卷可稽，其
    已於98年1月21日與告訴人達成和解，同意於98年2月27日以
    前，以告訴人名義捐助財團法人台灣兒童暨家庭扶助基金會
    基隆家扶中心5萬元；另向告訴人給付37萬元，其給付方法
    為：其中10萬元於98年1月23日給付；17萬元於98年2月23日
    給付；10萬元於98年3月5日給付；如有1期未付，視為全部
    到期，有本院98年度交附民字第9號和解筆錄可稽，被告經
    此論罪科刑之教訓，應知所警惕，諒無再犯之虞，所宣告之
    刑以暫不執行為適當，爰併宣告緩刑2年，以勵自新。又「
    緩刑宣告，得斟酌情形，命犯罪行為人向被害人支付相當數
    額之財產或非財產上之損害賠償。」刑法第74條第2項第3款
    亦定有明文。被告與告訴人於本院審理時達成和解，和解條
    件有如前述。從而，本院斟酌告訴人之權益保障，並給予被
    告自新機會，除被告於98年1月23日所應先行給付之10萬元
    外，關於其他未給付之金額，認於被告緩刑期間課予給付負
    擔，乃為適當，參酌雙方民事和解條件，併予宣告令被告應
    向告訴人給付27萬元，其給付方法為：其中17萬元於98年2
    月23日給付；10萬元於98年3月5日給付；如有1期未付，視
    為全部到期。
據上論斷，應依刑事訴訟法第368條，刑法第74條第1項第1款、
第2項第3款，判決如主文。
本案經檢察官劉異海到庭執行職務。
中    華    民    國    98    年    2     月    4     日
            刑事第十三庭  審判長法  官   曾德水
                                法  官   林婷立
                                法  官   陳恆寬
以上正本證明與原本無異。
過失傷害及交通危險罪部分，不得上訴。
肇事逃逸部分，檢察官如不服本判決，應於收受送達後10日內向
本院提出上訴書狀，其未敘述上訴之理由者並得於提起上訴後10
日內向本院補提理由書（均須按他造當事人之人數附繕本）「切
勿逕送上級法院」。
                                書記官   黃家麟
中    華    民    國    98    年    2     月    11    日
附錄：本案論罪科刑法條全文
刑法第185條之3
服用毒品、麻醉藥品、酒類或其他相類之物，不能安全駕駛動力
交通工具而駕駛者，處1年以下有期徒刑、拘役或科或併科15萬
元以下罰金。
刑法第284條
因過失傷害人者，處6月以下有期徒刑、拘役或5百元以下罰金，
致重傷者，處1年以下有期徒刑、拘役或5百元以下罰金。從事業
務之人，因業務上之過失傷害人者，處1年以下有期徒刑、拘役
或1千元以下罰金，致重傷者，處3年以下有期徒刑、拘役或2千
元以下罰金。


司法院資訊處製作；財團法人民間司法改革基金會備份。
